智慧財產法院民事判決
　　　　　　　　　　　　　　　　　　99年度民專訴字第87號
原　　　告　王文豐
訴訟代理人　陳昭全律師
被　　　告　恒佶工業有限公司
兼
法定代理人　林溪水
上二人共同
訴訟代理人　彭志傑律師
　　　　　　陳文彬
上列當事人間侵害專利權有關財產權爭議等事件，本院於民國99
年12月14日言詞辯論終結，判決如下：
    主  文
原告之訴及假執行之聲請均駁回。
訴訟費用由原告負擔。
    事實及理由
壹、程序方面：
一、依智慧財產案件審理法第7 條規定，智慧財產法院組織法第
    3 條第1 款、第4 款所定之民事事件，由智慧財產法院管轄
    。本案既屬因專利法所保護之智慧財產權益所生之第一審民
    事案件，符合智慧財產法院組織法第3 條第1 款規定，本院
    依法自有管轄權。
二、次按訴狀送達後，原告不得將原訴變更或追加他訴，但請求
    之基礎事實同一者或擴張或減縮應受判決事項之聲明者，不
    在此限，民事訴訟法第255 條第1 項第2 款、第3 款定有明
    文。本件原告起訴原請求：(一)被告恒佶工業有限公司（下稱
    恒佶公司）不得為製造、販賣之要約、販賣、使用或為上述
    目的而進口品名型號為「增壓快速虎鉗、型號：HP V-II6」
    、「增壓快速虎鉗、型號：HPV-II8 」及「增壓快速虎鉗、
    型號：HPV-II5 」等三種產品（下稱系爭產品）之行為。(二)
    被告恒佶公司與林溪水應連帶給付原告新台幣（下同）200
    萬元及自本起訴狀繕本送達翌日起至清償日止，按週年利率
    5%計算之利息。(三)原告願供擔保，請准宣告假執行。(四)訴訟
    費用由被告負擔。嗣於訴狀送達後之99年12月14日，原告本
    於同一請求之基礎事實，擴張訴之聲明第二項為：(二)被告恒
    佶公司與林溪水應連帶給付原告300 萬元及自本起訴狀繕本
    送達翌日起至清償日止，按週年利率5%計算之利息。揆諸前
    開說明，原告所為上開訴之聲明變更，係基於主張被告共同
    侵害其專利權之同一基礎事實而為聲明之擴張，自應認原告
    所為訴之追加係屬合法。
貳、實體方面：
一、原告主張：
  (一)原告為中華民國新型第163999號「倍力壓缸結構改良」專利
    （下稱系爭專利一）及新型第1728216 號「倍力壓缸供油結
    構」專利（下稱系爭專利二）之專利權人，專利權期間分別
    自民國89年9 月21日起至100 年12月23日止及自90年4 月11
    日起至101 年7 月30日止。被告恒佶公司生產製造品名與型
    號為「增壓快速虎鉗、型號：HPV-II6 」、「增壓快速虎鉗
    、型號：HPV-II8 」及「增壓快速虎鉗、型號：HPV-II5 」
    等三種產品（下稱系爭產品），侵害原告之系爭專利，經原
    告於96年2 月14日及98年3 月27日分別發函要求被告恒佶公
    司停止製造及販賣系爭產品。詎被告恒佶公司置之不理，僅
    回函聲稱系爭產品係依被告恒佶公司所有中華民國新型第28
    6744號「倍力壓缸之控制迴路改良」專利所製造之產品，而
    仍持續對外販賣系爭產品。
  (二)原告委請銓王國際智慧產權事務所鑑定系爭產品，經其提出
    「專利權侵害鑑定報告書」之鑑定結果，認定系爭產品與系
    爭專利申請專利範圍構成實質相同，足見系爭產品已落入系
    爭專利申請專利範圍，是被告恒佶公司已侵害系爭專利。原
    告爰依專利法第106 條、第108 條準用同法第84條、第85條
    及民法第184 條第1 項前段規定，請求被告恒佶公司排除侵
    害與負損害賠償責任。而被告恒佶公司生產製造系爭產品後
    ，迄今至少對外販售400 台以上（含外銷部分），若以被告
    所主張之銷售150 台，每台售價為2 萬元計算，則依專利法
    第108 條準用第85條規定，倘被告未能就其成本或必要費用
    舉證時，原告至少得以銷售該項物品之全部收入即300 萬元
    （計算方式：20,000×150 ＝3,000,000 ）為被告之所得利
    益。原告爰請求被告恒佶公司賠償300 萬元。又被告林溪水
    為被告恒佶公司之負責人，依公司法第23條第2 項規定，就
    被告恒佶公司侵害原告之系爭專利之行為，應與其負連帶損
    害賠償責任。
  (三)被告提出證據1 之新型第286744號「倍力壓缸之控制迴路改
    良」專利、被證4 所示證據1 之「高效率之增壓泵浦」專利
    及被證4 所示證據2 之「引導操作回止閥」專利為證，主張
    原告之系爭新型第1728216 號「倍力壓缸之供油結構」專利
    不具進步性。惟查：
  1.原告所有系爭新型第1728216 號專利申請專利範圍第1 項係
    一種倍力壓缸供油結構，其技術特徵係由一儲油缸及釋壓缸
    組成，並與一倍力壓缸結合使用；該儲油缸，由一上座及下
    座夾固一缸體，且上座與下座分別設有連通內部之氣孔及油
    孔，又缸體內樞設一活塞，且活塞與下座間容置一彈簧，並
    充滿液壓油，其下座之油孔分別與釋壓缸入油孔及倍力壓缸
    之加壓缸室連接; 該釋壓缸，係由一缸體及座體結合而成，
    其中，缸體內部設有一容室，並有一氣孔由外連通至容室頂
    部，且於容室內樞設一閥塞，該閥塞之底側突伸一中軸，中
    軸底端則有一小徑之尖柱，並使中軸容置於座體內，該座體
    設有向下漸縮之階級容置孔，其容置孔底端則設有一貫穿至
    外部之出油孔，且於容置孔內依序設置彈簧、珠體，再於上
    方螺固一定位螺栓，該定位螺栓中央設有穿孔供閥塞之中軸
    容置，且定位螺栓於近底端設置若干徑向貫穿之流孔，又座
    體於流孔之相對位置設有與之相通之入油孔，該入油孔與儲
    油缸之油孔連接，而座體底端之出油孔則與倍力壓缸之出油
    孔相連接。」。倘比對被告之被證1 所示「倍力壓缸之控制
    迴路改良」專利公報第一圖（附件一）與原告之原證2 所示
    「倍力壓缸供油結構」新型專利說明書第四圖（附件二），
    可知被證1 第一圖之主要元件符號油筒、第三逆止閥及增壓
    缸，為分別與原證2 第四圖之主要元件符號儲油缸、釋壓缸
    及倍力壓缸，具有相同功用之元件。另由原證2 第四圖之E1
    、E2、E3及E4輸油管路，可知被證1 第一圖及第二圖上面大
    的虛線方框部分之迴路，即為系爭新型第1728216 號專利之
    技術特徵。
  2.被證4 所示證據1 縱與系爭專利第四圖左邊之儲油缸類似，
    而被證4 所示證據2 則與原告第四圖中間之釋壓缸類似。惟
    被證4 所示證據1 並無彈簧與對外連接油管之設計，惟彈簧
    在系爭專利具有極大作用，若釋壓時中止輸入儲油缸氣體，
    此時儲油缸藉由彈簧回彈之力量產生真空吸引力，形成助益
    液壓油逆流回儲油缸之力，會將液壓油吸回來。至被證4 所
    示證據2 不僅與系爭專利之釋壓缸結構不同，亦無珠體之設
    計，故在壓力從下方進入時，僅能使IN跟OUT 形成通路，此
    與系爭專利之釋壓缸於增壓時，油從輸油管進入，可以直接
    將珠體推開，使液壓油經由出油孔，輸出至倍力壓缸，且釋
    壓注入空氣時，中軸底端之尖柱可頂開珠體，形成流道，讓
    油往回走之功效不同，足見上開證據均無從證明系爭新型第
    1728216 號專利不具進步性。
  (四)被告提出美國之「液壓氣動轉換器」專利案、德國之「氣壓
    幫浦」之專利案及台灣之「快速驅動器控油壓」專利案主張
    原告所有系爭新型第163999號「倍力壓缸結構改良」專利不
    具進步性。惟美國之「液壓氣動轉換器」專利案、德國之「
    氣壓幫浦」之專利案及台灣之「快速驅動器控油壓」專利案
    均僅片斷揭示系爭新型第163999號「倍力壓缸結構改良」專
    利一部分不具進步性，對於其他部分則未舉證證明，自無法
    證明系爭新型第163999號「倍力壓缸結構改良」專利不具進
    步性。
  (五)被告主張原告於96年2 月14日以原證5 之存證信函發函要求
    被告停止製造及販賣，並99年4 月14日始具狀提起本案訴訟
    ，則原告已罹於二年之時效期間。惟被告對原告之侵權行為
    ，並非僅原告96年2 月14日核發存證信函當時而已，而係迄
    今無從數計之多次侵權行為，且原告仍無法確知被告究於何
    時及販賣多少數量之侵權產品予消費者，是被告之主張即無
    理由。並聲明：1.被告公司不得為製造、販賣之要約、販賣
    、使用或為上述目的而進口品名型號為「增壓快速虎鉗、型
    號：HPV-II6 」、「增壓快速虎鉗、型號：HPV-II8 」及「
    增壓快速虎鉗、型號：HPV-II5 」等三種產品之行為。2.被
    告恒佶公司與林溪水應連帶給付原告300 萬元及自本起訴狀
    繕本送達翌日起至清償日止，按週年利率5%計算之利息。3.
    原告願供擔保，請准宣告假執行。4.訴訟費用由被告負擔。
二、被告則以：
  (一)被告恒佶公司以被證1 所示新型第286744號「倍力壓缸之控
    制迴路改良」專利生產製造系爭產品，經原告於96年12月28
    日以系爭新型第172816號之「倍力壓缸供油結構」專利為舉
    發證據，對上開新型第286744號專利，向經濟部智慧財產局
    提出舉發，案經經濟部智慧財產局（96）智專三(三)05052 字
    第09620722610 號審定為「舉發不成立」之處分確定在案，
    足見被告恒佶公司生產之系爭產品並未侵害原告之系爭新型
    第172816號「倍力壓缸供油結構」專利。
  (二)由被告所提出被證3 及被證5 所示「專利分析」報告（含附
    件），可知被告之系爭產品依全要件分析、均等論及禁反言
    原則分析，因德國之「氣壓幫浦」之專利案（附件一）、美
    國之「液壓氣動轉換器」專利案（附件二）及台灣之「快速
    驅動器控油壓」專利案（附件三）已有之習知技術，故全要
    件有不符之情形，足見系爭產品具有進步性，且其申請專利
    亦有核准之可能。復以系爭產品並非原告所有系爭新型第16
    3999號「倍力壓缸結構改良」專利均等實施所能涵蓋，非屬
    於其實施範圍，故均等論不適用。又系爭產品與系爭新型第
    163999號「倍力壓缸結構改良」專利相關不同元件，並未記
    載於分析一案之說明書中，依此原理原則，自無均等論之適
    用，此部分為核准專利，亦有禁反言之適用，不應使原告任
    意不當擴張其主張。是以系爭產品並未侵害原告之系爭新型
    第163999號「倍力壓缸結構改良」專利。
  (三)由被告提出被證4 及被證6 所示「專利進步分析」報告中之
    證據1 所示「高效率之增壓泵浦」專利及證據2 所示「引導
    操作回止閥」專利，因原告之系爭新型第1728216 號「倍力
    壓缸之供油結構」專利有已公開在先之被證4 所示證據1 之
    「高效率之增壓泵浦」專利及被證4 所示證據2 之「引導操
    作回止閥」專利，故不具進步性。
  (四)由被告所提出被證7 所示「專利分析」報告，可知系爭產品
    並未侵害原告之系爭新型第163999號「倍力壓缸結構改良」
    專利。由被告提出被證8 所示「專利進步分析」報告中之證
    據1 所示「高效率之增壓泵浦」專利及被證8 所示證據2 之
    「引導操作回止閥」專利，與原告之系爭新型第1728216 號
    「倍力壓缸之供油結構」專利，經文義讀取分析比對後，可
    知原告之系爭新型第1728216 號「倍力壓缸之供油結構」專
    利不具進步性。
  (五)被告生產系爭產品仍未達生產規模，而處於虧損之情形。其
    中銷售量最大為「HPV-II6 」型產品，其每台生產成本為20
    ,157.9元。縱認被告侵害原告之系爭專利，然因原告遲至96
    年2 月14日發函要求被告停止製造及販賣時，原告已知有行
    為及賠償義務人，惟原告於99年4 月14日始具狀提起本案訴
    訟，依專利法第108 條準用第84條第5 項規定，原告之本案
    請求權，已罹二年時效而消滅。並答辯聲明：1.原告之訴駁
    回。2.訴訟費用由原告負擔。3.如受不利判決，被告願供擔
    保，請准免為假執行。
三、兩造不爭執之事實：
  (一)原告為中華民國新型第163999號「倍力壓缸結構改良」專利
    及新型第1728216 號「倍力壓缸供油結構」專利之專利權人
    ，專利權期間分別自民國89年9 月21日起至100 年12月23日
    止及自90年4 月11日起至101 年7 月30日止。
  (二)被告恒佶公司生產製造品名與型號為「增壓快速虎鉗、型號
    ：HPV-II6 」、「增壓快速虎鉗、型號：HPV-II8 」及「增
    壓快速虎鉗、型號：HPV-II5 」等三種產品。
四、本件兩造之主要爭點：
  (一)被告所提附件1至3之組合可否證明系爭專利一申請專利範圍
    第1項不具進步性？
  (二)被告所提證據一、二之組合可否證明系爭專利二申請專利範
    圍第1項不具進步性？
  (三)被告製造之增壓快速虎鉗型號HPV-116"是否落入原告系爭專
    利一、二申請專利範圍第1項？
五、由於本件原告於起訴時係主張被告製造之增壓快速虎鉗型號
    HPV-116"落入系爭專利一、二申請專利範圍第1項，至所謂H
    PV-115"、HPV-116"、HPV-118"三型產品其型號雖有不同，
    但結構相同，此部分事實被告並未爭執，是有關被告產品與
    原告系爭專利之比對部分，爰僅就HPV-116"型號之產品與原
    告系爭專利一、二申請專利範圍第1項進行分析比對，合先
    敘明。而因被告就原告系爭專利一之有效性部分係提出附件
    1、2、3，主張上開資料之組合可以證明原告系爭專利一申
    請專利範圍第1項不具進步性，就系爭專利二申請專利範圍
    第1項部分係提出證據一、二，主張上開證據之組合可以證
    明系爭專利二申請專利範圍第1 項不具進步性，是就上開證
    據與系爭專利間、以及被告系爭產品與原告系爭專利間比對
    結果，爰分別析論如下：
  (一)被告所提附件1至3之組合可否證明系爭專利一申請專利範圍
    第1項不具進步性？
  1.經查，附件1乃1998年5月3日公告之德國第DE19714100C1 號
    「氣動幫浦」專利，此一專利之公開日期早於系爭專利申請
    日，且與系爭專利一同屬氣動幫浦技術領域，自得為系爭專
    利一之適格前案技術；另附件2則為1977年8月16日公告之美
    國第4,042,311號「Pump Fluid Motor Carrying Spool
    Valve for Distributor Valve Actuation」專利，此一專
    利之公開日期亦早於系爭專利一申請日，且與系爭專利一同
    屬氣動幫浦技術領域，是亦得作為系爭專利一之適格前案技
    術；而附件3乃為1992年10月11日公告之我國第192913號（
    申請號81203852）「快速驅動氣控油壓泵」專利，此一專利
    之公開日期亦早於系爭專利申請日，且與系爭專利一同屬氣
    動幫浦技術領域，亦得作為適格之前案比對技術。至原告系
    爭專利一申請專利範圍第1項倍力壓缸結構改良，主要係由
    一加壓缸座 (10)，其上設一氣缸 (20)，該氣缸(20) 頂端
    螺固一上蓋 (30)所組成。系爭專利「倍力壓缸結構改良」
    主要目的係在提供一種倍力壓缸結構藉由倍力壓缸對液壓油
    加壓並輸入夾持機具或虎鉗之壓缸內，推動活塞並逐漸昇高
    壓力，進而提高工件之夾持力量之「倍力缸結構改良」。另
    一目的係在提供一種倍力壓缸產生高壓之夾持力，對於工件
    具有微差尺寸或尺寸不同者皆能逐漸累積壓力產生相同夾持
    力量之「倍力缸結構改良」。其申請專利範圍第1 項所揭露
    之技術特徵為「1.一種倍力壓缸結構改良，主要係包含一加
    壓缸座(10)，其上設一氣缸(20)，該氣缸(20)頂端螺固一上
    蓋(30)所組成，其中加壓缸座(10)，其徑向貫穿之通孔(11)
    一側螺設一入液口(12)，該入液口(12)之末端容置一珠體(1
    3)形成一止回閥，通孔(11)另端螺設一排液口(14)，排液口
    (14)前端容置一珠體(15)，形成止回閥，該加壓缸座(10)之
    中心位置於垂直方向設一加壓缸室(16)，該加壓缸室(16)內
    得容伸一活塞桿(23)，加壓缸室(16)頂端之螺孔(17)之內容
    置一防漏襯套(18)，由一支撐襯套(1 9) 螺固，該支撐襯套
    (19)並同時垂直向支撐活塞桿(23)，該活塞桿(23)並由防漏
    襯套(18)密閉止漏；氣缸(20)，其內容置一活塞(21)，該活
    塞(21)底端之內環孔(211) 內供一凸緣盤(22)抵入，凸緣盤
    (22)中心位置與活塞桿(23)一端螺固，凸緣環(22)之另端係
    套接彈簧(24)，彈簧(24)之另端套置於加壓缸座(10)之端面
    ，藉由彈簧(24)推頂活塞(21)產生往上位移之動能，該氣缸
     (20) 之缸壁端面設有伸至底端再朝氣缸(20)內貫穿之主排
    氣孔(25)，以及延伸至氣缸中段位置再朝內貫穿之換向排氣
    孔(26)；上蓋(30 ) ，係由螺栓(31)與氣缸(20)組固，該上
    蓋(30)之中心位置設有貫穿之階級孔(32)，階級孔(32)內形
    成一內凸緣(3 3) ，該內凸緣(33)底端容置一下塞座(34)，
    頂端係供一上塞座(35)容置，並由螺栓(36)相互螺固，下塞
    座(34)頂端面之凹環孔(343) 係供一上閥塞(37)及下閥塞(3
    8)串接容置，下塞座(34)之底端係供一槽栓(391) 容伸入，
    該槽栓(391) 末端套置一O 形環(392) ，於上閥塞(37) 容
    伸入一換向活塞(393) 之軸部且與槽栓(391) 之端面對接，
    並由一螺柱(394) 套穿一塞環(395) 螺固為一體，且由塞環
     (395)封閉槽栓(391) 呈環狀排列之槽孔(3911)端面，該換
    向活塞(393) 係容伸於上塞座(35)之內缸室(351) 內滑動。
    」（參附件圖示1-1 、1-2 、1-3 、1-4 、1-5 所示）。
  2.被告主張附件1（德國案）、2（美國案）及3（我國案）已
    揭露系爭專利一申請專利範圍第1項中之加壓缸座及氣缸，
    是附件1、2及3之組合可證明系爭專利一申請專利範圍第1項
    不具進步性云云，惟就上蓋而言，被告自陳「此部分有其該
    案獨特的設計」等語（參答辯理由(四)狀第6頁之表格），且
    事實上附件1至3亦未完全揭露系爭專利一之上蓋結構，故附
    件1至3之組合尚不足以證明系爭專利一請求項1不具進步性
    。
  (二)被告所提證據一、二之組合可否證明系爭專利二申請專利範
    圍第1項不具進步性？
  1.查原告系爭專利二申請專利範圍第1項「倍力壓缸供油結構
    」主要包含一儲油缸及釋壓缸，其儲油缸之缸體內充滿液壓
    油，藉輸入氣體而將液壓油分別注入倍力壓缸及釋壓缸，該
    釋壓缸內設有防止逆回之珠體，以防上液壓油於倍力壓缸作
    動過程中逆向流回儲油缸內，且由釋壓缸輸出之液壓油直接
    經倍力壓缸之入油孔與出油孔連接，以使液壓油快速輸至目
    的地，再者，其注入倍力壓缸之液壓油亦連通至加壓缸室，
    以供壓縮後輸出，使液壓油輸出、升壓迅速；另外，若欲使
    液壓油逆向流回儲油缸，則中止氣體進入倍力壓缸及儲油缸
    ，同時於釋壓缸之氣孔輸入氣體，令液壓油迅速逆向流回儲
    油缸內，藉由以上搭配使倍力壓缸液壓油加壓、釋壓快速，
    以有效減短作業時間。其所揭露之技術特徵為「1.一種倍力
    壓缸供油結構，主要係由一儲油缸 (20)及釋壓缸 (30)組成
    ，並與一倍力壓缸 (10)結合使用；該儲油缸 (20)，由一上
    座 (21)及下座 (22)夾固一缸體 (23)，且上座 (21)與下座
    (22)分別設有連通內部之氣孔 (211)及油孔(221)，又缸體
    (23)內樞設一活塞 (24)，且活塞 (24)與下座(22)間容置一
    彈簧 (25)，並充滿液壓油，其下座之油孔 (221)分別與釋
    壓缸 (30)入油孔 (322)及倍力壓缸 (10)之加壓缸室(134)
    連接；該釋壓缸 (30)，係由一缸體 (31)及座體 (32)結合
    而成，其中，缸體 (31)內部設有一容室 (311)，並有一氣
    孔 (312)由外連通至容室 (311)頂部，且於容室 (311)內樞
    設一閥塞 (33)，該閥塞 (33)之底側突伸一中軸 (331)，中
    軸 (331)底端則有一小徑之尖柱 (332)，並使中軸 (331)容
    置於座體 (32)內，該座體(32)設有向下漸縮之階級容置孔
    (321)，其容置孔 (321)底端則設有一貫穿至外部之出油孔
    (323)，且於容置孔 (321)內依序設置彈簧 (36)、珠體 (35
    )，再於上方螺固一定位螺栓(34)，該定位螺栓 (34)中央設
    有穿孔 (341)供閥塞 (33)之中軸 (331)容置，且定位螺栓
    (34)於近底端設置若干徑向貫穿之流孔 (342)，又座體(32)
    於流孔 (342)之相對位置設有與之相通之入油孔 (322)，該
    入油孔(322)與儲油缸 (20)之油孔 (221)連接，而座體(32)
    底端之出油孔 (323)則與倍力壓缸 (10)之出油孔(132)相連
    接。」（參附件圖示2-1、2-2、2-3所示）。
  2.被告主張原告系爭專利二申請專利範圍第1項不具進步性，
    主要係結合證據一、二，而證據一乃1996年9月21日公告之
    我國第286746號（申請號84215154）「高效率之增壓泵浦」
    專利（參附件圖示），其公開日期早於系爭專利申請日，且
    與系爭專利二同屬氣動幫浦技術領域，自得作為適格之前案
    比對資料；至證據二則為1986年7月初版之「油壓回路設計
    與對策」，其公開日期亦早於系爭專利申請日，且與系爭專
    利二同屬氣動幫浦所屬之油壓回路止回閥之技術領域，自亦
    得作為系爭專利二適格之前案比對資料，無庸待言。
  3.按本件原告系爭專利二申請專利範圍第1項所揭露之倍力壓
    缸供油結構，係由「儲油缸」及「釋壓缸」所組成，並與「
    倍力壓缸」結合使用，就上開「儲油缸」、「釋壓缸」、「
    倍力壓缸」三個構成元件之間之連接關係，系爭專利二申請
    專利範圍第1項係界定為：該儲油缸之上座與下座分別設有
    連通內部之氣孔及油孔，其內部充滿液壓油，其下座之油孔
    分別與釋壓缸入油孔及倍力壓缸之加壓缸室連接；該釋壓缸
    有一氣孔向外連通，有一出油孔與釋壓缸連接，一出油孔與
    倍力壓缸連接，且有一入油孔與儲油缸連接。基於前述說明
    ，系爭專利二之供油路徑一為儲油缸出油經釋壓缸再經倍力
    壓缸至油壓缸，二為儲油缸出油經倍力壓缸至油壓缸；回油
    路徑為油壓缸回油經倍力壓缸再經釋壓缸至儲油缸。而原告
    系爭專利二之控制系統並未使用電磁閥，其說明書第6 頁第
    3 段中復指出：「利用馬達旋轉而壓縮儲油桶之液壓油，故
    馬達放動壓縮液壓油之噪音頗大，且其旋轉及對液壓油加壓
    所產生之熱能散發於空氣中，如此使工作環境之噪音及溫度
    令人難以忍受。」等語，相較於證據一之技術特徵，證據一
    說明書第一圖及第8 至10頁記載：「本實施例之大致動作流
    程係…氣壓…經由該進氣閥20…進入第一電磁閥22內，…進
    入該轉換筒24之第一容置室242內，…將第二容置室244內的
    流體推出，…流入第二電磁閥28…進入液壓缸29之推動室29
    2 內；另一方面，氣壓亦經由進氣閥20…輸出至增壓泵浦1
    …使其所輸出之流體即能產生連續增壓的效果，…經由第二
    電磁閥28…進入液壓缸29…；是以，液壓缸29…流入經由轉
    換筒24所輸出之高流量的流體，以及由增壓泵浦1所輸出之
    高壓力的流體…。」及「至於，本實施例之液壓缸29的大致
    回程動作流程…氣壓…直接通往液壓缸29之排出室294內…
    推進室292 內之流體即向外流入第二電磁閥28…推進室292
    流出之流體即經由第二電磁閥28…直接回流至轉換筒24…而
    構成一迴路。」等語，可知證據一之供油路徑一為轉換筒（
    對應儲油缸）出油經第二電磁閥（對應釋壓缸）至液壓缸，
    路徑二為從轉換筒（對應儲油缸）經增壓泵浦（對應倍力壓
    缸）再經第二電磁閥（對應釋壓缸）至油壓缸（對應液壓缸
    ）；回油路徑為從油壓缸（對應液壓缸）經第二電磁閥（對
    應釋壓缸）至轉換筒（對應儲油缸），顯然系爭專利二申請
    專利範圍第1項所界定之儲油缸、釋壓缸及倍力壓缸三構成
    元件之間之油路連接關係，與證據一並不相同，且因系爭專
    利二並未使用電磁閥，故與證據一之結構及功效亦顯然不同
    。由於證據一、二之組合並未揭露系爭專利二之油路及氣壓
    控制系統，是其組合尚不足以證明系爭專利二申請專利範圍
    第1項不具進步性。
  (三)被告製造之增壓快速虎鉗型號HPV-116"是否落入原告系爭專
    利一、二申請專利範圍第1項？
  1.承前所述，本件被告所提附件1-3 之組合，以及證據一、二
    之組合，尚難證明系爭專利一、二不具進步性，是以，須進
    一步探究者，乃被告系爭產品是否落入原告系爭專利一、二
    申請專利範圍第1 項，而有侵害原告專利權之情事。如前揭
    所示，由於原告主張被告所生產之HPV-115"、HPV-116"、HP
    V-118"三型產品其型號雖有不同，惟結構相同，此部分事實
    被告並未爭執，是有關被告產品與原告系爭專利之比對部分
    ，爰僅就HPV-116"型號之產品與原告系爭專利一、二申請專
    利範圍第1 項為比對範圍。其次，由於原告主張遭被告侵害
    之專利有二，是有關比對部分，亦分別依其專利之不同而為
    先後比對析論，茲先就被告系爭產品是否落入原告系爭專利
    一申請專利範圍第1項之比對結果論述如下：
  (1)有關原告系爭專利一申請專利範圍第1 項之結構技術特徵，
    業已說明於理由五(一)1.欄，茲不復贅，而就原告系爭專利一
    申請專利範圍第1 項所揭露之技術特徵而言，共可解析為5
    個要件，分別為：
    A.為「一種倍力壓缸結構改良」；
    B.為主要係包含一加壓缸座(10)，其上設一氣缸(20)，該氣
      缸(20)頂端螺固一上蓋(30)所組成；
    C.為加壓缸座(10)，其徑向貫穿之通孔(11)一側螺設一入液
      口(12)，該入液口(12)之末端容置一珠體(13)形成一止回
      閥，通孔(11)另端螺設一排液口(14)，排液口(14)前端容
      置一珠體(15)，形成止回閥，該加壓缸座(10)之中心位置
      於垂直方向設一加壓缸室(16) ，該加壓缸室(16)內得容
      伸一活塞桿(23)，加壓缸室(16)頂端之螺孔(17)之內容置
      一防漏襯套(18)，由一支撐襯套(19)螺固，該支撐襯套(1
      9)並同時垂直向支撐活塞桿(23)，該活塞桿(23)並由防漏
      襯套(18) 密閉止漏」；
    D.為「氣缸(20)，其內容置一活塞(21)，該活塞(21)底端之
      內環孔(211) 內供一凸緣盤(22)抵入，凸緣盤(22)中心位
      置與活塞桿(23)一端螺固，凸緣環(22)之另端係套接彈簧
       (24) ，彈簧(24)之另端套置於加壓缸座(10)之端面，藉
      由彈簧(24)推頂活塞(21)產生往上位移之動能，該氣缸(2
      0)之缸壁端面設有伸至底端再朝氣缸(20)內貫穿之主排氣
      孔(25)，以及延伸至氣缸中段位置再朝內貫穿之換向排氣
      孔(26)」；及
    E.為「上蓋(30)，係由螺栓(31)與氣缸(20)組固，該上蓋(3
      0)之中心位置設有貫穿之階級孔(32)，階級孔(32)內形成
      一內凸緣(33)，該內凸緣(33)底端容置一下塞座(34)，頂
      端係供一上塞座(35)容置，並由螺栓(36)相互螺固，下塞
      座(34) 頂端面之凹環孔(343) 係供一上閥塞(37)及下閥
      塞(38)串接容置，下塞座(34)之底端係供一槽栓(391) 容
      伸入，該槽栓(391)末端套置一O 形環(392) ，於上閥塞
      (37)容伸入一換向活塞(393) 之軸部且與槽栓(391) 之端
      面對接，並由一螺柱(394) 套穿一塞環(395) 螺固為一體
      ，且由塞環(395) 封閉槽栓(391) 呈環狀排列之槽孔(391
      1)端面，該換向活塞(393) 係容伸於上塞座(35)之內缸室
      (351)內滑動」。
  (2)而依據上揭就原告系爭專利一申請專利範圍第1 項之要件解
    析標準，被告系爭產品（以HPV-116"型號為代表）亦可解析
    為如下要件：
    a.為「一種倍力壓缸結構」；
    b.為「主要係包含一加壓缸座，其上設一五面封密之氣缸（
      無上蓋及上塞座）」；
    c.為「該加壓缸座設徑向貫穿之通孔，一側螺設一入液口，
      該入液口之末端容置一珠體形成一止回閥，通孔另端螺設
      一排液口，排液口前端並無珠體，形成止回閥，該加壓缸
      座之中心位置於垂直方向設一加壓缸室，該加壓缸室內得
      容伸一活塞桿，加壓缸室頂端之螺孔之內容置一防漏襯套
      ，由一支撐襯套螺固，該支撐襯套並同時垂直向支撐活塞
      桿，該活塞桿並由防漏襯套密閉止漏」；
    d.為「該氣缸內容置一活塞，該活塞底端之內環孔內供一凸
      緣盤抵入，凸緣盤中心位置與活塞桿一端螺固，凸緣環之
      另端係套接彈簧，彈簧之另端套置於加壓缸座之端面，藉
      由彈簧推頂活塞產生往上位移之動能，該氣缸設直接貫穿
      之缸壁加壓缸座之主排氣孔（並非貫穿氣缸本體，亦未經
      由氣缸本體端面），及直接貫穿氣缸缸壁之換向排氣孔（
      並未經由氣缸本體端面延伸至氣缸中段位置再朝內貫穿）
      」；及
    e.為「該氣缸端面（氣缸呈五面封密，可對應系爭專利之上
      蓋、氣缸及上塞座，故無須以螺栓將上蓋與氣缸組固，亦
      無須以螺栓將上塞座與下塞座螺固）之中心位置設有貫穿
      之階級孔，階級孔內形成一內凸緣，該內凸緣底端容置一
      下塞座，下塞座頂端面之凹環孔係供一上閥塞及下閥塞串
      接容置，下塞座之底端係供一槽栓容伸入，該槽栓末端套
      置一○形環，於上閥塞容伸入一換向活塞之軸部且與槽栓
      之端面對接，並由一螺柱套穿一塞環螺固為一體，且由塞
      環封閉槽栓呈環狀排列之槽孔端面，該換向活塞係容伸於
      上閥塞（上閥塞延伸至氣缸端面，可對應系爭專利之上塞
      座及上閥塞之組合，故無需上塞座）之內缸室內滑動」（
      參附件圖示）。
  (3)茲比對系爭專利一申請專利範圍第1 項與被告系爭產品二者
    上開經解構後之要件，可知從被告系爭產品可以讀取到系爭
    專利一要件A 之文義，即二者均為一種倍力壓缸結構。惟就
    要件B 部分，系爭專利一整體結構係由加壓缸座、氣缸及上
    蓋所組成，而被告系爭產品之氣缸則呈五面封密之矩形筒，
    且無上蓋，故從系爭產品無法讀取到系爭專利一要件B 中所
    載上蓋之文義。另就要件C 部分，系爭專利一於入液口及排
    液口前端均設一容置珠體之止回閥，反觀被告系爭產品入液
    口之止回閥中雖容置有一珠體，惟排液口之止回閥中並未容
    置珠體，故從被告系爭產品無法讀取到系爭專利一要件C 之
    排液口中珠體之文義。又要件D 部分，系爭專利一於氣缸壁
    內設主排氣孔及換向排氣孔，並分別於底部及中段穿出缸壁
    ，至被告系爭產品之主排氣孔及換向排氣孔則係直接貫穿缸
    壁外接氣嘴，故從系爭產品亦無法讀取到系爭專利一要件D
    中所載於缸壁中延伸氣孔之文義。再就要件E 部分，系爭專
    利一要件E 係描述上蓋之結構特徵，包含設於上蓋內之上塞
    座的結構特徵，而被告系爭產品之氣缸則呈五面封密之矩形
    筒而無上蓋，且上閥塞延伸至氣缸端面，可對應系爭專利一
    之上塞座及上閥塞之組合，故從系爭產品無法讀取到系爭專
    利一要件E 中所載上蓋及上閥塞之文義。亦即，就文義讀取
    之比對而言，被告系爭產品就b 、c 、d 、e 要件部分並未
    讀取到原告系爭專利一申請專利範圍第1 項中相對應之B 、
    C 、D 、E 要件，自不構成文義侵權。
  (4)承前所述，被告系爭產品既未讀取到系爭專利一申請專利範
    圍第1 項中之要件B 至E 之文義，而不構成文義侵權，自須
    再就均等論部分進一步分析比對，以探究是否構成均等侵害
    。如前所述，被告系爭產品與原告系爭專利一之差異主要在
    於：上蓋、上塞座、主排氣孔、換向排氣孔及止回閥中之珠
    體等要件。被告系爭產品雖不具要件B 及E 中所述之上蓋及
    上塞座，惟系爭產品之氣缸呈五面封密之矩形，仍可對應至
    原告系爭專利一申請專利範圍第1項之上蓋、氣缸及上塞座
    之結構組合；另被告系爭產品之上閥塞延伸至氣缸端面，此
    部分亦可對應至系爭專利一之上塞座及上閥塞之組合，供換
    向活塞容伸於上閥塞之內缸室內滑動，是基於前述說明，上
    開差異部分，系爭創作所屬技術領域中具有通常知識者依系
    爭專利一所示之上蓋、氣缸、上塞座及上閥塞之組合結構，
    即可輕易完成系爭產品之氣缸及上閥塞，且功能或效果均未
    改變，換言之，此種差異應可簡易置換，故被告系爭產品之
    要件b 與系爭專利一之要件B 為均等物，系爭產品之要件e
    與系爭專利一之要件E 為均等物。而被告系爭產品之主排氣
    孔及換向排氣孔係直接貫穿缸壁外接氣嘴，原告系爭專利一
    則於氣缸壁內設主排氣孔及換向排氣孔，並分別於底部及中
    段穿出缸壁，兩者結構雖有不同，但功能或效果均未改變，
    且為可簡易置換者，故被告系爭產品之要件d 與原告系爭專
    利一之要件D 亦為均等物。至系爭專利一申請專利範圍第1
    項中所載之珠體部分，解釋上應限定其範圍，不及於其他閥
    結構，而依原告所提出之證據資料顯示，被告系爭產品排液
    口之止回閥並不具珠體，此部分事實亦經兩造確認無誤（參
    本院卷第534 頁），故被告系爭產品之要件c 與系爭專利一
    之要件C 並非均等物。是基於前述分析，系爭產品之要件c
    與系爭專利一之要件C 既非均等物，申請專利範圍第1 項整
    體自不適用均等論，故被告系爭產品並未落入原告系爭專利
    一申請專利範圍第1項之均等範圍。
  2.本件被告系爭產品是否落入原告系爭專利二申請專利範圍第
    1項部分：
  (1)有關原告系爭專利二申請專利範圍第1項之結構技術特徵，
    業已說明於理由五(二)1.欄，亦不復贅。而本件兩造對於系爭
    專利二之申請專利範圍中所載技術特徵之文義，雖均未爭執
    ，惟因原告於原證十主張先前技術未揭露系爭專利中所載儲
    油缸之上座、下座及缸體，且主張證據一其圖式雖有氣體與
    液體通道，但並沒有提到上座及下座夾固一缸體之實際結構
    ，顯然與列示在專利範圍之專利案儲油缸不同或根本無法比
    較等語（原證十第2頁）。基於原告之前述主張，顯然原告
    有意將系爭專利二申請專利範圍第1項中所載之儲油缸限於
    必須具有上座、下座及缸體之三層結構，準此，系爭專利二
    申請專利範圍第1項中所載之儲油缸結構應限定其範圍如前
    述之三層結構，不及於其他結構。是以，在此前提下，原告
    系爭專利二申請專利範圍第1 項所揭露之技術特徵，共可解
    析為17個要件，分別為：
    A.「一種倍力壓缸供油結構」；
    B.「主要係由一儲油缸 (20)及釋壓缸 (30)組成，並與一倍
      力壓缸(10)結合使用」；
    C.為「該儲油缸 (20)，由一上座 (21)及下座 (22)夾固一
      缸體(23)」；
    D.為「上座 (21)與下座 (22)分別設有連通內部之氣孔(211
      )及油孔 (221)」；
    E.為「缸體(23)內樞設一活塞(24)」；
    F.為「活塞(24)與下座(22)間容置一彈簧(25)」；
    G.為「缸體內充滿液壓油」；
    H.為「其下座之油孔 (221)分別與釋壓缸 (30)入油孔(322)
      及倍力壓缸(10)之加壓缸室(134)連接」；
    I.為「該釋壓缸 (30)，係由一缸體 (31)及座體 (32)結合
      而成」；
    J.為「缸體 (31)內部設有一容室 (311)，並有一氣孔
      (312)由外連通至容室(311)頂部」；
    K.為「於容室 (311)內樞設一閥塞 (33)，該閥塞 (33)之底
      側突伸一中軸 (331)，中軸 (331)底端則有一小徑之尖柱
      (332)，並使中軸(331)容置於座體(32)內」；
    L.為「該座體(32)設有向下漸縮之階級容置孔(321)」；
    M.為「容置孔 (321)底端則設有一貫穿至外部之出油孔
      (323)」；
    N.為「於容置孔(321)內依序設置彈簧(36)、珠體」；
    O.為「再於上方螺固一定位螺栓 (34)，該定位螺栓 (34)中
      央設有穿孔 (341)供閥塞 (33)之中軸 (331)容置，且定
      位螺栓 (34)於近底端設置若干徑向貫穿之流孔」；
    P.為「座體 (32)於流孔 (342)之相對位置設有與之相通之
      入油孔(322)，該入油孔(322)與儲油缸(20)之油孔(221)
      連接」；及
    Q.為「座體 (32)底端之出油孔 (323)則與倍力壓缸 (10)之
      出油孔 (132)相連接」。
  (2)而依據上揭就原告系爭專利二申請專利範圍第1項之要件解
    析標準，被告系爭產品（以HPV-116"型號為代表）亦可解析
    為如下17個要件：
    a.為「一種倍力壓缸供油結構」；
    b.為「係由一儲油缸及釋壓缸組成，並與一倍力壓缸結合使
      用」；
    c.為「該儲油缸，由一下座與一缸體構成儲油缸」；
    d.為「缸體與下座分別設有連通內部之氣孔及油孔」；
    e.為「缸體內樞設一活塞」；
    f.為「活塞與下座間容置一彈簧」；
    g.為「缸體內充滿液壓油」；
    h.為「其下座之油孔分別與釋壓缸入油孔及倍力壓缸之加壓
      缸室連接」；
    i.為「該釋壓缸，係由一下座及外蓋結合而成」；
    j.為「下座內部設有一容室，並有一氣孔由外連通至容室頂
      部」；
    k.為「於容室內樞設一閥塞，該閥塞之底側突伸一中軸，中
      軸底端則有一小徑之尖柱，並使中軸容置於下座內」；
    l.為「該下座設有向下漸縮之階級容置孔」；
    m.為「容置孔底端則設有一貫穿至外部之出油孔」；
    n.為「於容置孔內依序設置彈簧、珠體」；
    o.為「再於上方螺固一定位螺栓，該定位螺栓中央設有穿孔
      供閥塞之中軸容置，且定位螺栓於近底端設置若干徑向貫
      穿之流孔」；
    p.為「下座於流孔之相對位置設有與之相通之入油孔，該入
      油孔與儲油缸之油孔連接」；及
    q.為「下座底端之出油孔則與倍力壓缸之出油孔相連接」。
  (3)茲比對系爭專利二申請專利範圍第1項與被告系爭產品二者
    上開經解構後之要件，可知從被告系爭產品可以讀取到原告
    系爭專利二之A、B、E至H及L至O等文義，而其中系爭專利二
    之C、D、I至K及P至Q等文義即無法讀取，換言之，被告系爭
    產品並不構成原告系爭專利二之文義侵權，主要係因系爭專
    利二之儲油缸係由上座、下座及缸體所組成，釋壓缸係由缸
    體及座體所組成，而被告系爭產品之儲油缸則係由下座及缸
    體所組成，釋壓缸設於該下座內，並另設一外蓋，兩者在結
    構上並不相同。
  (4)承前所述，被告系爭產品既未讀取到原告系爭專利二申請專
    利範圍第1項中之要件C、D、I至K及P至Q等文義，而不構成
    文義侵權，自須再就均等論部分進一步分析比對，以探究是
    否構成均等侵害。被告系爭產品之下座呈五面封閉之缸體，
    可對應原告系爭專利二儲油缸之上座及缸體，亦可對應釋壓
    缸之座體，惟基於前述申請專利範圍之解釋，原告既有意將
    申請專利範圍第1 項中所載之儲油缸限定於必須具有上座、
    下座及缸體之三層結構，則被告系爭產品與原告系爭專利之
    儲油缸、釋壓缸之外殼結構不同，亦不均等。是本件被告系
    爭產品之要件c 、d 、i 至k 及p 至q 等與系爭專利二相對
    應之要件C 、D 、I 至K 及P 至Q 並非均等物，被告系爭產
    品與原告系爭專利二申請專利範圍第1 項不適用均等論，故
    系爭產品未落入系爭專利二請求項1 之均等範圍。
六、綜上所述，本件被告所提附件1-3之組合及證據一、二之組
    合均無法證明原告系爭專利一、二申請專利範圍第項不具進
    步性，惟被告系爭產品與原告系爭專利相較，不構成文義侵
    權，亦不符合均等論，即未侵害原告系爭專利一、二，是原
    告訴請被告公司不得為製造、販賣之要約、販賣、使用或為
    上述目的而進口品名型號為「增壓快速虎鉗、型號：HPV-II
    6」、「增壓快速虎鉗、型號：HPV-II8」及「增壓快速虎鉗
    、型號：HPV-II5」等三種產品之行為，被告恒佶公司與林
    溪水應連帶給付原告300萬元及自本起訴狀繕本送達翌日起
    至清償日止，按週年利率5%計算之利息之主張，即無理由，
    應予駁回。
七、假執行部分：
    本件原告之訴既經駁回，其願供擔保為假執行之聲請即失所
    附麗，應併予駁回，附此敘明。
八、本件事證已臻明確，兩造其餘主張陳述及所提之證據，均毋
    庸再予審酌，附此敘明。
九、據上論結，本件原告之訴為無理由，依智慧財產案件審理法
    第1條、民事訴訟法第78條，判決如主文。
中　　華　　民　　國　　100　 年　 　1　 　月　　4　　日
                    智慧財產法院第一庭
                                法　官　汪漢卿
以上正本係照原本作成。
如對本判決上訴，須於判決送達後20日內向本院提出上訴狀。如
委任律師提起上訴者，應一併繳納上訴審裁判費。
中　　華　　民　　國　　100　 年　 　1　 　月　　4　　日
                    　　        書記官　邱于婷
